【裁判字號】    98,家聲,594
【裁判日期】    981130
【裁判案由】    請求遺產管理人報酬
【裁判全文】
臺灣板橋地方法院民事裁定             98年度家聲字第594號
聲  請  人  財政部國有財產局臺灣北區辦事處
                  （即被繼承人乙○○之遺產管理人）
法定代理人  甲○○
上列聲請人因擔任被繼承人乙○○之遺產管理人聲請核定報酬，
本院裁定如下：
    主      文
聲請人得請求代為管理被繼承人乙○○遺產之報酬及墊付費用合
計為新臺幣壹萬捌仟伍佰伍拾貳元。
聲請程序費用由被繼承人乙○○之遺產負擔。
    理      由
一、本件聲請意旨略以：
（一）被繼承人乙○○於民國96年3 月10日死亡，經鈞院以96年
      度繼字第2203號民事裁定選任聲請人為其遺產管理人，依
      民法第1183條之規定，遺產管理人得請求報酬，其數額由
      親屬會議按其勞力及其與被繼承人之關係酌定之。惟本案
      被繼承人乙○○並無親屬會議可資酌定報酬數額，爰依財
      政部訂頒之「代管無人承認繼承遺產作業要點」第14點第
      3 款「管理報酬，應依民法第1183條規定，聲請法院酌定
      ，並請優先分配，其請求標準，不得低於孳息收入部分十
      分之三及遺產現值百分之一」之規定，作為計算及請求之
      依據。
（二）查被繼承人乙○○遺有臺北縣鶯歌鎮○○段119 之33、17
      7 之21地號暨同段6953建號房地等，遺產總值共計新台幣
      （下同）149 萬元，管理報酬依上開要點規定按遺產總值
      百分之一計算為14,900元，另聲請人於代管遺產期間共墊
      付費用3,652元（內含本件裁判費用1,000元），是聲請人
      管理遺產期間之管理費用（含管理報酬及墊付費用）共計
      18,552元，為此聲請酌定被繼承人乙○○之遺產管理人報
      酬等語。
二、按遺產管理人得請求報酬，其數額由親屬會議按其勞力及其
    與被繼承人之關係酌定之；被繼承人無親屬會議可資酌定報
    酬數額，遺產管理職務終結前，應依民法第1183條規定，聲
    請法院酌定報酬，其請求標準不得低於孳息收入部分10分之
    3 及遺產現值百分之一，財政部訂頒之「代管無人承認繼承
    遺產作業要點」第14點第3 項定有明文。經查：
（一）聲請人主張其前經本院96年度繼字第2203號民事裁定選任
      為被繼承人乙○○之遺產管理人，此有聲請人提出本院96
      年度繼字第2203號民事裁定影本1 件為證，自堪信為真實
      。
（二）經查，被繼承人乙○○遺有臺北縣鶯歌鎮○○段119 之33
      、177 之21地號暨同段6953建號房地，遺產總值149 萬元
      等情，此有財政部財稅資料中心公函影本暨所附查調資料
      明細表影本、本院民事執行處98年11月11日板院輔98司執
      水字第1914號通知影本等件為證。
（三）次按，聲請人因管理被繼承人乙○○遺產所墊付之費用合
      計為新台幣3,652 元（含本件聲請裁定程序費用新台幣1,
      000 元），此有聲請人所提出之代管被繼承人乙○○遺產
      管理費用計算表1 紙、墊付費用單據影本等件在卷足憑。
（四）本件被繼承人乙○○無親屬會議可資酌定報酬數額，為此
      聲請人依民法第1183條之規定，按上開財政部訂頒「代管
      無人承認繼承遺產作業要點」之標準，依被繼承人遺產現
      值百分之一計算請求代管遺產之報酬即14,900元，以及墊
      付費用3,652元，合計共新台幣18,552元。本院參酌前開
      卷附被繼承人遺產相關資料、遺產管理費用計算明細表、
      墊付費用單據等，經核聲請人聲請酌定上開數額，尚無不
      合，應予准許。
三、依非訟事件法第21條第2 項、民事訴訟法第78條、第95條，
    裁定如主文。
中    華    民    國    98    年    11    月    30    日
                  家事法庭  法  官  葉靜芳
以上正本證明與原本無異。
如不服本裁定應於送達後10日內向本院提出抗告狀。
中    華    民    國    98    年    11    月    30    日
                            書記官  劉春美


司法院資訊處製作；財團法人民間司法改革基金會備份。
